臺灣高等法院刑事判決
109年度上易字第1430號
上  訴  人  臺灣桃園地方檢察署檢察官
被      告  林亞慧


選任辯護人  羅盛德律師
上列上訴人因被告妨害名譽案件，不服臺灣桃園地方法院109年
度易字第550號，中華民國109年6月20日第一審判決（聲請簡易
判決處刑案號：臺灣桃園地方檢察署109年度偵字第2221號），
提起上訴，本院判決如下：
    主  文
上訴駁回。                                              
    事實及理由
一、經本院審理結果，認第一審判決對被告林亞慧諭知公訴不受
    理，核無不當，應予維持，並引用第一審判決書理由欄之記
    載（如附件）。
二、檢察官循告訴人林家銘之請求提起上訴，略以：告訴人未曾
    具狀向原審法院撤回告訴，係被告林亞慧之親友未經告訴人
    同意下，擅自遞交法院，告訴人有無撤回告訴之意，即屬有
    疑，自應傳喚告訴人或親友到庭辨明該書狀之真正性，而原
    審判決並未傳喚告訴人予以確認，是以原審判決自有應調查
    事項未予調查之疑，爰依刑事訴訟法第344條第3項、第1項
    、第361條第1項提起上訴，請將原判決撤銷，更為適當合法
    之判決云云。
三、⑴按告訴乃論之罪，告訴人於第一審辯論終結前得撤回告訴
    ；告訴經撤回者，應諭知不受理之判決，刑事訴訟法第238
    條第1項、第303條第3款分別定有明文。⑵次按「所謂撤回告
    訴，係指合法之撤回而言，若無權撤回或其撤回非出於自由
    之意思者，均不能發生撤回之效力。」、「刑事訴訟之告訴
    權，性質上屬於人民在公法上之權利，故撤回告訴為訴訟上
    之意思表示，與民法規定之意思表示效果有所不同，且撤回
    告訴如出自撤回告訴人之自由意志而為之，於其撤回告訴時
    ，即生撤回之效力」。最高法院31年上字第735號判例、93
    年度台非字第133號判決意旨可資參照。⑶又撤回告訴係屬訴
    訟行為，告訴人於第一審辯論終結前撤回告訴，法院應為被
    告不受理判決。撤回告訴之意思表示有瑕疵，基於法安定性
    及被告程序利益之考量，其訴訟行為之有效性原則上不受影
    響，僅在意思表示瑕疵極為嚴重，個案正義需求明顯優於法
    安定性及被告程序利益之考量之例外情形，才能否定訴訟行
    為之有效性。例如撤回告訴人不具有效實施訴訟行為之能力
    ，或撤回告訴人有被強暴、脅迫或詐欺等意思表示不自由之
    情形，始例外地否定撤回告訴之效力。
四、經查：
　㈠被告林亞慧涉犯刑法第310條第2項之加重誹謗罪嫌，該罪依
　　刑法第314條規定為告訴乃論之罪，告訴人林家銘業於民國1
    09年5月21日具狀撤回對被告之刑事告訴，並於109年5月25
    日向原審法院提出刑事撤回告訴狀等情，有刑事撤回告訴狀
    附卷可憑（見109壢簡691卷第59頁）。並據告訴人於本院陳
    稱：是我本人簽的，這份撤回告訴狀的內容是從網路下載的
    ，網站上的電子檔是空白，被告填好之後就用電子檔傳給我
    ，我填好之後，就自己列印在家簽名等語（見本院卷第107
    至108頁）。參以告訴人當庭確認其與被告間聯絡之訊息內
    容(見本院卷第55至77頁），可知2人傳送訊息之對話主軸，
    均圍繞在刑事撤回告訴、書狀交付被告家人、遞送等情節；
    甚且告訴人於訊息中寫明「你就報案名股別什麼偵字幾號」
    、「說今早要開庭的」、「但今早會撤告」等語，此部分核
    與原審法院之公務電話紀錄內容相符（見109壢簡691卷第51
    頁）。是以，被告與告訴人確實商討刑事撤回告訴之情事，
    告訴人表達願意撤回告訴之意，且告訴人確實親簽前開撤回
    告訴狀交付被告之家人，甚而教導被告打電話至原審法院轉
    達告訴人將撤回告訴之情，此部分之事實，應堪認定。
  ㈡至告訴人以「被告希望我能撤回妨害名譽的刑事告訴，我有
    同意，但是前提是授權書及和解書要一併處理好」為由，認
    無撤回告訴之真意乙節，惟查：
　　告訴人於本院陳稱：我在簽的當下確定是沒有受到任何的強
    暴、脅迫等語（見本院卷111頁）。再遍查卷附被告與告訴
    人間之訊息聯絡，均未提及撤回刑事告訴有附帶授權書、刑
    事和解書等條件。而告訴人將前開撤回告訴狀交付被告之母
    親，亦無當面提出刑事和解書、授權書等條件（見本院卷第
    108至109頁），此部分核與被告、告訴人聯絡訊息內容相符
    （見本院卷第67頁）。且被告通知「我哥送好了」等語（見
    本院卷第71頁），告訴人毫無質疑或爭辯；被告繼而傳送刑
    事撤回告訴狀照片予告訴人（見本院卷第77頁），顯見告訴
    人已然知悉被告之哥哥將前開撤回告訴狀遞交法院，告訴人
    尚無積極、慎重向原審法院表達異議，是認告訴人所稱無撤
    回刑事告訴之意，自難採信。
　㈢再者，意思表示係由表意人內心之意思與外部表示行為所構
    成，因表意人之不知而出現意思與表示不一致之情形，為意
    思表示錯誤。錯誤可分為表示內容錯誤（民法第88條第1項
    本文前段參照）與表示行為錯誤（民法第88條第1項本文後
    段參照）。表示行為錯誤，係指表意人對於其表示行為欠缺
    認識而言，亦即表意人客觀上曾為表示行為，使一般人得依
    其行為了解其所表示之意思，但主觀上表意人並無效果意思
    ，且不知其所為，已構成意思表示。又錯誤非由表意人自己
    之過失所引起者，表意人固得撤銷意思表示（民法第88條第
    1項參照）。然民法有關撤銷錯誤意思表示之規定，並不適
    用於訴訟行為。查：縱令告訴人自認附條件撤回刑事告訴，
    然因告訴權之行使係屬公法上意思表示，即屬公法上行為（
    包括可發生訴訟法上效力之告訴及撤回告訴權行使），如附
    有條件，不論為停止條件或解除條件，概不發生停止或解除
    之效力。又告訴人交付前開刑事撤回告訴狀，縱然出於個人
    之重大過失，其意思表示瑕疵之嚴重性顯不如遭強暴、脅迫
    或詐欺等意思表示不自由之情形，考量法安定性及被告之程
    序利益，其意思表示之瑕疵亦不影響撤回告訴之效力。
　㈣另就公訴人聲請傳訊被告哥哥部分，因該證人無從證明告訴
    人簽立前開撤回告訴狀之過程及心路歷程，本院認無調查該
    證據之必要性，併此說明。
五、綜上所述，原審認告訴人已具狀撤回本案對被告之告訴，  
    依刑事訴訟法第303條第3款規定，不經言詞辯論，逕諭知不
    受理判決，核無不合。檢察官上訴意旨謂告訴人撤回告訴之
    意尚有疑義，有調查證據之必要，並無理由。爰不經言詞辯
    論，逕為判決駁回上訴。
據上論斷，應依刑事訴訟法第368條、第372條，判決如主文。
中　　華　　民　　國　　109 　年　　9 　　月　　24　　日
              　  刑事第二十三庭審判長法　官　許永煌
　　　　　　　　　　　　　　　　　    法　官  吳定亞
　　　　　　　　　　　　　　　　　    法　官  黃美文
以上正本證明與原本無異。
不得上訴。
                                　    書記官  彭威翔
中　　華　　民　　國　　109 　年　　9 　　月　　25　　日
【附件】
臺灣桃園地方法院刑事判決　　　　　　　109年度易字第550號
聲　請　人　臺灣桃園地方檢察署檢察官
被　　　告　林亞慧
上列被告因誹謗案件，經檢察官聲請簡易判決處刑（109 年度偵
字第2221號），本院認不宜以簡易判決處刑（109 年度壢簡字第
691號），改依通常程序審理，判決如下︰
    主  文
本件公訴不受理。
    理  由
一、按檢察官聲請以簡易判決處刑之案件，經法院認為有刑事訴
    訟法第451 條之1 第4 項但書之情形者，應適用通常程序審
    判之，刑事訴訟法第452 條定有明文。經查，本件被告林亞
    慧因誹謗案件，本院於審理後，認為有刑事訴訟法第451 條
    之1 第4 項但書第3 款之情形，揆諸前揭規定，應適用通常
    程序審判之，合先敘明。
二、聲請簡易判決處刑意旨略以：被告林亞慧與告訴人林家銘為
    前男女朋友，因分手而發生嫌隙，被告明知其就告訴人所販
    售之商品品質良莠與否乙事未盡合理查證，且亦知在Instag
    ram 社群網站（下稱IG）上留言係特定多數人或不特定人均
    得瀏覽、觀看，竟意圖散布於眾，基於誹謗之犯意，於民國
    108 年5 月1 日至同年月12日間某日，利用電腦設備連結網
    際網路至IG，以「lalalamimi_00 」之暱稱，在告訴人（聲
    請簡易判決處刑意旨誤載為被告，應予更正）在IG上所設立
    公開張貼販售商品之個人網頁上，留言：「這不好」及「商
    品也許不錯，但老闆ㄏㄏ」等不實之言論，供不特定IG用戶
    得以共聞共見，足生損害於告訴人之名譽及其所經營商場之
    商譽，因認被告涉犯刑法第310 條第2 項之加重誹謗罪嫌等
    語。
三、惟按告訴乃論之罪，告訴人於第一審言詞辯論終結前，得撤
    回其告訴；其告訴經撤回者，法院應諭知不受理之判決；並
    得不經言詞辯論為之；刑事訴訟法第238 條第1 項、第303
    條第3款、第307條分別定有明文。
四、經查，本件被告因誹謗案件，經檢察官聲請以簡易判決處刑
    ，認被告涉犯刑法第310 條第2 項之加重誹謗罪嫌，依同法
    第314 條規定，須告訴乃論。茲告訴人於第一審言詞辯論終
    結前之109 年5 月21日具狀向本院撤回告訴，此有刑事撤回
    告訴狀1 紙在卷可稽，揆諸前揭規定，爰不經言詞辯論，逕
    為諭知不受理之判決。
據上論斷，應依刑事訴訟法第452條、第303條第3款、第307條，
判決如主文。
中    華    民    國   109    年    6     月    20    日
                  刑事第十七庭審判長法  官  張明道
                                    法  官  張英尉
                                    法  官  李思緯
以上正本證明與原本無異。
如不服本判決應於收受判決後20日內向本院提出上訴書狀，並應
敘述具體理由。其未敘述上訴理由者，應於上訴期間屆滿後20日
內向本院補提理由書(均須按他造當事人之人數附繕本)「切勿逕
送上級法院」。
                                    書記官  薛福山
中    華    民    國   109    年    6     月    20    日